【裁判字號】    89,訴易,14
【裁判日期】    900417
【裁判案由】    侵權行為損害賠償
【裁判全文】
臺灣高等法院臺南分院民事判決  八十九年度訴易字第一四號  ｊ
      原      告  丙  ○  ○
      被      告  乙  ○  ○
      被      告  甲○○○
右當事人間刑事附帶民事訴訟侵權行為損害賠償事件，經本院刑事庭裁定（八十八年
度附民字第三七○號）移送前來，本院判決如左︰
      主      文
被告乙○○、甲○○○應連帶給付原告新臺幣參拾肆萬元，及自八十八年十一月二十
三日起至清償日止，按年息百分之五計算之利息。
原告假執行之聲請駁回。
訴訟費用由被告等連帶負擔。
      事      實
甲、原告方面：
一、聲明：
  (一)被告應給付原告新臺幣（下同）三十四萬元，及自附帶民事訴訟訴狀繕本送達之
    翌日起至清償日止，按年息百分之五之利息。
  (二)訴訟費用由被告負擔。
  (三)原告願供擔保，請准宣告假執行。
二、陳述：
  (一)緣被告乙○○、甲○○○二人前於民國（下同）八十五年十月十日共同召組民間
    互組會，由乙○○任會首，含會首共二十六會，每會二萬元，採內標制，於每月
    十日在渠等住所開標，原告丙○○參加一會。詎渠等竟分於八十六十二月、八十
    七年一月、及八十七年六月偽造訴外人即會員秀麗（即丁周秋鳳）、碧月（即丁
    碧月）署押，冒標會款，嗣渠等於八十七年突然宣佈倒會，經各會員相互告知，
    始悉上情，被告二人犯有偽造文書、詐欺等罪，案經台灣雲林地方法院檢察署檢
    察官提起公訴，台灣雲林地方法院分別判處八月、七月不等徒刑在案。
  (二)按因故意或過失，不法侵害他人之權利者，負損害賠償責任；又數人共同不法侵
    害他人之權利者，應連帶負損害賠償責任，民法第一百八十四條第一項前段、第
    一百八十五條第一項定有明文。本件被告夫妻二人共同詐騙原告會款，依法應負
    連帶賠償之責。
  (三)查原告自八十五年十月參加本互助會，至八十七年七月止（被告倒會前一月），
    已給付會款（含利息）四十四萬元（20,000×22＝440,000）；另被告嗣已清償
    十萬元，爰予扣除，計尚欠原告三十四萬元未償（440,000－100,000＝340,000
    ）。
三、證據：援用刑事案卷所提證據。
乙、被告方面：本件被告均未於言詞辯論期日到庭，亦均未提出任何書狀及陳述。
丙、本院依職權向最高法院調閱雲林地方法院檢察署八十八年度偵字第二五一六號乙
    ○○等偽造文書等案全卷。
      理      由
一、本件被告乙○○、丁吳春來於言詞辯論期日經合法通知無正當理由而未到庭，核
    無民事訴訟法第三百八十六條各款所列之情形，爰依原告聲請，由其一造辯論而
    為判決，合先敘明。
二、本件原告主張：乙○○、甲○○○夫妻二人經濟狀況不佳，又因乙○○以其所有
    土地提供與他人作擔保，該他人未付利息，其夫妻二人為免土地遭查封拍賣，即
    於民國（下同）八十五年十月十日，以乙○○為會首，由甲○○○召集連會首共
    二十六人之互助會，以籌取資金支付該借款利息，並與會員約定每會會款新台幣
    （下同）二萬元，採內標制，每月十日在雲林縣台西鄉○○路三十巷二六號住處
    開標，原告丙○○參加一會。其後乙○○、甲○○○因上開互助會款亦無法支付
    ，即基於意圖為自己不法所有之概括犯意，並本於犯意之聯絡，於八十六年十二
    月十日（第十五會）、八十七年一月十日（第十六會）及八十七年六月十日（第
    二十一會次）三個會次，在上址住處，於第十五會次及第十六會次，推由甲○○
    ○連續偽造會員丁周秋鳳以「秀麗」名義之標單，參加該互助會二會之署押，並
    分別填載標息三千二百元及四千元於標單上，於第二十一會次，亦由甲○○○偽
    造會員丁碧月以「碧月」名義參加該互助會之署押，填載標息五千元於標單上，
    分別持之向在場之會員誑稱由丁周秋鳳及丁碧月得標，致會員均陷於錯誤，任由
    乙○○、丁吳春來二人於開標後三日內，於各該會次分別向各活會會員詐取會款
    一萬六千八百元、一萬六千元及一萬五千元，而於第十五會共詐得活會會款（包
    括利息所得利益）二十四萬元（20,000×12），同樣第十六會被騙活會會員亦十
    二人，共詐得會款二十四萬元（20,000×12），至第二十一次會連同上開被冒標
    會員丁周秋鳳、丁碧月二人，尚有活會會員八人，共詐得會款十六萬元（20000
    ×8），總計詐騙會款達六十四萬元，均足生損害於活會會員之權益。嗣於八十
    七年八月十日甲○○○、乙○○宣佈倒會，經各會員互相告知，原告始知受騙。
    被告二人犯有偽造文書、詐欺等罪，案經原告丙○○與其他會員等人告訴台灣雲
    林地方法院檢察署檢察官提起公訴，並經本院刑事庭八十八年度上訴字第一六一
    五號判決分別判處乙○○有期徒刑六月、甲○○○有期徒刑五月，緩刑三年，業
    經本院依職權調閱雲林地方法院檢察署八十八年度偵字第二五一六號乙○○等偽
    造文書罪等案件全卷，且有本院八十八年度上訴字第一六一五號刑事判決在卷可
    稽；被告未到場，亦未提出書狀作何爭執，自堪信為真實。
三、按因故意或過失不法侵害他人之權利者，負損害賠償責任；又數人共同不法侵害
    他人之權利者，連帶負損害賠償責任；民法第一百八十四條第一項前段及第一百
    八十五條第一項前段分別定有明文；查原告因被告故意共同連續詐騙行為致受有
    卅四萬元之損失，自係因被告共同侵權行為所造成之損害，從而原告依侵權行為
    之法律關係，請求被告連帶賠償，自非無據。
四、又按給付有確定期限者，債務人自期限屆滿時起，負遲延責任。給付無確定期限
    者，債務人於債權人得請求給付時，經其催告而未為給付，自受催告時起，負遲
    延責任。其經債權人起訴，或依督促程序送達支付命令，與催告有同一之效力。
    八十八年四月二十一日修正而於八十九年五月五日施行前民法第二百二十九條第
    一、二項分別定有明文；又遲延之債務，以支付金錢為標的者，債權人得請求依
    法定利率計算之遲延利息。但約定利率較高者，仍從其約定利率；而應付利息之
    債務，其利率未經約定，亦無法律可據者，週年利率為百分之五。亦為同法第二
    百三十三條第一項及第二百零三條所明定。查本件原告請求被告應連帶賠償之金
    額，並未定有給付之期限，則原告請求自附帶民事訴訟起訴狀繕本送達之翌日起
    ，按年息百分之五計算之利息，並未逾上開規定之範圍，自無不合；查原告附帶
    民事訴訟起訴狀繕本係於八十八年十一月二十二日送達被告收受，則原告請求被
    告自八十八年十一月二十三日起至清償日止，按年息百分之五計算之利息，洵屬
    正當。
五、綜上所述，原告依侵權行為之法律關係，請求被告應連帶給付各如附表所示金額
    及利息，洵屬正當，應予准許。又民事訴訟法第四百六十六條第一項所定上訴第
    三審之利益額數，業經修正提高為一百萬元，並經總統於八十九年二月九日公布
    施行，已於同年月十一日生效。查本件准原告請求而命被告連帶給付部分，未逾
    一百萬元，不得上訴第三審，無宣告假執行必要，原告假執行之聲請應予駁回．
據上論結，本件原告之訴為有理由，依民事訴訟法第七十八條、第八十五條第二項、
第四百六十三條、第三百八十五條第一項前段，判決如主文。
中      華      民      國    九  十    年      四      月      十七    日
                                    臺灣高等法院臺南分院民事第一庭
~B1審判長法官  林    金    村
~B2      法官  曾    平    杉
~B3      法官  楊    子    莊
右為正本係照原本作成。
不得上訴。
中      華      民      國    九  十    年      四      月      二十    日
~B法院書記官  謝    素    嬿


司法院資訊處製作；財團法人民間司法改革基金會備份。
